最高法院刑事判決　　　　　　　　　　　　　　　八十六年度台上字第七○四九號
　　上　 訴　 人　台灣高等法院高雄分院檢察署檢察官
　　上訴人即被告　甲○○　男
右上訴人等因被告業務上過失致人於死等罪案件，不服台灣高等法院高雄分院中華民
國八十五年十二月十八日第二審判決（八十五年度交上訴字第八一號，起訴案號：台
灣高雄地方法院檢察署八十五年度偵字第九二三一號），提起上訴，本院判決如左：
    主  文
原判決關於遺棄部分撤銷，發回台灣高等法院高雄分院。
其他上訴駁回。
    理  由
一檢察官上訴（遺棄）部分
本件原判決以公訴意旨略稱：被告甲○○係偉展傢俱有限公司司機，以駕駛大貨車載
運傢俱為業，為從事駕駛業務之人，於民國八十五年四月十六日下午四時許，駕駛Ｖ
Ｑ－二七五號大貨車，沿高雄縣大寮鄉○○○路外側快車道，由大寮往林園方向行駛
，途至鳳林二路與仁德交岔路口後，不慎所駕駛之大貨車右側擦撞同向在其右側慢車
道行駛，由鳳富貴駕駛之ＸＭＧ－九二九號機車左側，致鳳富貴操控不穩人車倒地而
受頭部挫裂骨折變型，腦損傷等傷害，乃被告於肇事後，對當時已因受傷而無自救力
之鳳富貴，竟不予救護或其他必要之措施，反為逃避刑責，駕車逃逸，鳳富貴嗣經送
醫急救無效，於同日下午五時許死亡（業務上過失致人於死部分，業經判決確定），
因認被告涉有刑法第二百九十四條第一項之遺棄罪嫌等情，惟經審理結果，被告之犯
罪不足證明，因而撤銷第一審關於此部分之判決，改判諭知被告無罪，固非無見。
惟查：按刑法第二百九十四條第一項之遺棄罪，以不履行義務而成立，並不以置被害
人於寥無人之地為必要。而本院廿九年度上字第三七七七號判例，係指對於無自救
力之人，負有扶助或保護義務者，同時有多人，而得即時對該無自救力之人，予以保
護之情形而言，並非只要有人在場，不問在場之人為誰，即謂事實上尚有他人為之保
護，對該無自救力之人之生命，並不發生危險。本件依原判決認定之事實，被害人鳳
富貴駕駛之機車為被告駕駛之大貨車擦撞後，因操控不穩，人車倒地，致受頭部挫裂
骨折變型、腦損傷等情，原判決並認定被告應負過失罪責等情。如果無訛，則被告既
駕車肇事，致人受傷，依道路交通管理處罰條例第六十二條第二項之規定，自應對被
害人採取救護或其他必要之措施，並向警察機關報告。路人並非肇事者，於法律上並
無此項義務，乃被告不履行救助義務，竟為逃避刑責，駕車逃逸，依前開說明，能否
謂其所為尚不符合遺棄罪之構成要件，即非全無斟酌之餘地，實情究何﹖究鳳富貴被
撞受傷後，是否已成無自救力之人﹖該呼叫救護車將鳳富貴送醫之人為誰﹖是否受被
告之委託﹖當此之際，除被告外，是否另有依法令或契約對被害人應負扶助或救助義
務之人在場﹖原審俱未詳予查明，竟以「案發時間係下午四時許，車禍地點人車很多
，車流很大，車禍發生後即有人目睹，並召來救護車將被害人送醫」，認「事實上尚
有他人為之保護送被害人就醫」云云，將遺棄罪責之是否成立，委諸於法律上對被害
人並無救助義務之路人之是否將被害人送醫而定，自有未當而不足以昭折服，此部分
檢察官上訴意旨指摘原判決違法，非無理由，認應發回更審，期臻翔適。
二甲○○上訴（業務上過失致人於死）部分
查第三審上訴書狀，應述上訴之理由，其未述者，得於提起上訴後十日內補提理
由書於原審法院，已逾上述期間，而於第三審法院未判決前仍未提出上訴理由書狀者
，第三審法院應以判決駁回之，刑事訴訟法第三百八十二條第一項、第三百九十五條
後段規定甚明。本件上訴人甲○○因業務上之過失致人於死案件，不服原判決，於八
十六年一月十一日提起上訴，並未述理由，迄今逾期已久，於本院未判決前仍未提
出，依上開規定，其上訴自非合法，應予駁回。
據上論結，應依刑事訴訟法第三百九十七條、第四百零一條、第三百九十五條後段，
分別判決如主文。
中      華      民      國    八十六    年     十二     月      三      日
                              最高法院刑事第四庭
                                  審判長法官  莊  來  成
                                        法官  曾  有  田
                                        法官  王  德  雲
                                        法官  謝  俊  雄
                                        法官  林  永  茂
      右正本證明與原本無異
                                              書  記  官
中      華      民      國    八十六    年     十二     月     十一     日
                                                                        Ｌ
